【裁判字號】    99,易,823
【裁判日期】    991130
【裁判案由】    傷害等
【裁判全文】
臺灣嘉義地方法院刑事判決               99年度易字第823號
公  訴  人  臺灣嘉義地方法院檢察署檢察官
被      告  郭佑祥
上列被告因傷害等案件，經檢察官提起公訴（99年度偵字第7530
號），本院判決如下︰
    主  文
郭佑祥犯強制罪，處拘役貳拾日，如易科罰金，以新臺幣壹仟元
折算壹日。
    犯 罪 事 實
一、郭佑祥於民國（以下同）九十九年九月二日下午六時十五分
    許，在嘉義市東區仁義新村三十三號前巷口，與洪鈺庭因債
    務糾紛發生爭執，竟以手勾攬住洪鈺庭肩膀，使洪鈺庭無法
    離去，以強暴方法妨害洪鈺庭行使權利，嗣並出手摑打洪鈺
    庭臉部（未成傷），造成洪鈺庭眼鏡掉落，始放手讓洪鈺庭
    離去。
二、案經洪鈺庭訴由嘉義市市政府警察局第二分局報請臺灣嘉義
    地方法院檢察署檢察官偵查起訴。
    理  由
一、按被告以外之人於審判外之陳述，經當事人於審判程序同意
    作為證據，法院審酌該言詞陳述或書面陳述作成時之情況，
    認為適當者，亦得為證據。當事人、代理人或辯護人於法院
    調查證據時，知有第一百五十九條第一項不得為證據之情形
    ，而未於言詞辯論終結前聲明異議，視為有前項之同意，刑
    事訴訟法第一百五十九條之五定有明文。查本件認定事實所
    援引具傳聞性質之言詞或書面證據，經於審理期日提示當事
    人，均對之表示無意見，亦未於本案言詞辯論終結前聲明異
    議，而本院審酌該等審判外陳述作成當時之過程、內容、功
    能等情況綜合判斷，認並無違法取證之情形，均具備合法可
    信之適當性保障而具證據能力，得採為認定事實之基礎。
二、訊據被告郭佑祥對於上揭以手勾攬住告訴人洪鈺庭肩膀之事
    實於本院審理時坦承不諱（本院卷第二十二頁），並表示認
    罪（見本院卷第十七頁）之意，核與告訴人洪鈺庭指稱被告
    以手搭住其肩膀，使其無法離去回家之情節相符，另證人即
    被告之母戴麗玉、證人江敏欽於警詢時亦均證稱被告確有以
    手勾搭告訴人洪鈺庭肩膀之事實，足見被告之自白核與事實
    相符，應可採信，其犯行堪以認定。
三、被告以不法腕力勾攬住告訴人洪鈺庭，施強暴使告訴人無法
    行使離去之權利，核其所為，係犯刑法第三百零四條第一項
    之強制罪。爰依被告陳述，審酌被告係高職畢業之智識程度
    ，已婚，育有二位子女，分別就讀高一及國一，從事吊車工
    作，月薪約新臺幣三、四萬元，太太從事文具店工作，父母
    親均年逾六十歲經營國術館，有一位弟弟及一妹妹均已成年
    之家庭、生活情形，施用不法腕力妨害人行使權利之手段，
    惟造成告訴人損害尚非巨大，迄尚無法與告訴人和解，取得
    被害人諒解之犯罪後態度，犯後坦承犯行等一切情狀，量處
    如主文所示之刑，並諭知易科罰金之折算標準，以資儆懲。
四、公訴意旨另以：被告於民國九十九年九月二日下午六時十五
    分許，在嘉義市東區仁義新村三十三號前巷口，與告訴人洪
    鈺庭因債務糾紛發生爭執，除以以手勾攬住告訴人洪鈺庭肩
    膀，使告訴人洪鈺庭無法離去外，並出手毆打告訴人洪鈺庭
    ，造成洪鈺庭眼鏡掉落，頭部受傷，因認被告另涉犯刑法第
    二百七十七條第一項之傷害罪嫌等語。
五、按犯罪事實應依證據認定之，無證據不得認定其犯罪事實，
    又不能證明被告犯罪或其行為不罰者，應諭知無罪之判決，
    刑事訴訟法第一百五十四條第二項及第三百零一條第一項分
    別定有明文。至於認定犯罪事實，所憑之證據，雖不以直接
    證據為限，間接證據亦包括在內，然無論直接或間接證據，
    其為訴訟上之證明，須於通常一般之人均不致於有所懷疑，
    而得確信其為真實之程度者，始得據之為有罪之認定，倘其
    證明尚未達到此一程度，而有合理性懷疑之存在時，即無從
    為有罪之認定，根據「罪證有疑，利於被告」之證據法則，
    即不得遽為不利於被告之認定（最高法院七十六年台上字第
    四九八六號判例意旨可為參照）。
六、公訴意旨認被告涉犯上開傷害罪嫌，無非係以告訴人洪鈺庭
    之指訴、證人戴麗玉、江敏欽於警詢之證言，並佐以告訴人
    在嘉義市政府警察局後湖派出所拍攝之相片三張等為憑。訊
    據被告固坦承有於上揭時、地，與告訴人洪鈺庭因債務糾紛
    發生爭執，並出手摑告訴人臉部等情，惟堅決否認有何上揭
    傷害犯行，辯稱：伊未毆打告訴人頭部，告訴人當時看不出
    來有受傷等語（見本院卷第二十二頁），經查：
    (一)被告於警詢供稱打告訴人洪鈺庭嘴巴等語（見警卷第二頁
      ），於偵查中供稱：有打告訴人耳光等語（見偵查卷第十
      頁），於本院審理時供稱：有打告訴人臉部等語（見本院
      卷第二十二頁），均始終堅稱係打告訴人臉部，從未供稱
      有出手毆打告訴人頭部之情事；再參以被告及告訴人均供
      稱：被告遭告訴人毆打後，眼鏡掉落地上等情觀之，而眼
      鏡係戴在臉部，則於臉部遭毆打後眼鏡掉落，亦合於常情
      ，足見被告上開辯稱，尚合乎事理。
    (二)公訴人指稱被告毆打告訴人頭部，致告訴人頭部受傷乙情
      ，雖舉告訴人供述為證，並提出告訴人在嘉義市政府警察
      局後湖派出所拍攝之相片三張（見警卷第十七頁）為證，
      惟告訴人於警詢時僅指稱：我頭部受傷，現在有暈眩感覺
      等語（見警卷第七頁），並未指稱其頭部何處受傷？受有
      如何之傷害？再由上開三張相片表面觀察，亦無法看出告
      訴人頭部何處受有如何之傷害。是由告訴人之指訴及上開
      三張相片，尚難以證明告訴人受有頭部傷害之事實。
    (三)證人戴麗玉、江敏欽警詢中亦均證稱：被告有打告訴人耳
      光等語（見警卷第十一、十五頁），亦未證稱被告有毆打
      被告頭部之情事，是由該二位證人證述之情節，核與被告
      供承打被告臉部之情節相符，益證被告上開辯稱，要堪採
      信。
    (四)證人即當時前往現場處理之嘉義市政府警察局第二分局後
      湖派出所警員蔡英輝於本院審理時結證稱：因為告訴人頭
      部沒有流血，所以沒有很明顯的傷勢，我有請他製作筆錄
      後去驗傷，但他沒有去驗傷，他有要求拍照，我有幫他拍
      照三張，他說頭部受傷害說的很模糊，只說他頭暈暈的，
      外觀上看不出來等語（見本院卷第十八頁），是由證人蔡
      英輝上開證述情節觀之，警員前往現場處理時，告訴人外
      觀上是無法看出有何受傷之事實，且證人蔡英輝於製作告
      訴人筆錄時即已要求告訴人於製作筆錄後前往醫院驗傷，
      而後湖派出所旁即為財團法人嘉義基督教醫院，此為住居
      嘉義市人所知悉，告訴人如確有受傷之事實，於製作筆錄
      後，前往該醫院門診治療驗傷，並無任何困難之處，乃告
      訴人未此之為，其頭部是否受有傷害，益令人存疑。
    (五)按刑法第二百七十七條第一項之傷害罪，係結果犯，必有
      傷害之結果，始成立該罪，故行為人縱有傷害之犯意，然
      實際並未造成傷害之結果，仍不成立該罪。是公訴人指稱
      被告涉犯傷害罪名，除告訴人單一指訴外，並未提出足以
      證明告訴人頭部受有傷害之證據，尚難為被告有傷害罪之
      認定，揆諸前揭說明，本應為被告此部分無罪之諭知，惟
      因公訴意旨以被告所犯傷害之事實與前揭起訴經判決有罪
      之強制罪之事實，有想像競合裁判上一罪關係，爰不另為
      無罪之諭知。
據上論斷，應依刑事訴訟法第二百九十九條第一項前段，刑法第
三百零四條第一項、第四十一條第一項前段，刑法施行法第一條
第一項、第二條前段，判決如主文。
本案經檢察官陳昭廷到庭執行職務。
中    華    民    國    99    年    11    月    30    日
                  刑事第一庭    法  官  許進國
以上正本證明與原本無異。
如不服本判決應於收受判決後10日內向本院提出上訴書狀，並應
敘述具體理由；其未敘述上訴理由者，應於上訴期間屆滿後20日
內向本院補提理由書（均須按他造當事人之人數附繕本）「切勿
逕送上級法院」。告訴人或被害人如對於本判決不服者，應具備
理由請求檢察官上訴，其上訴期間之計算係以檢察官收受判決正
本之日期為準。
中    華    民    國    99    年    11    月    30    日
                                書記官  賴琪玲
附錄本判決論罪科刑法條
中華民國刑法第304條（強制罪）
以強暴、脅迫使人行無義務之事或妨害人行使權利者，處3年以
下有期徒刑、拘役或3百元以下罰金。
前項之未遂犯罰之。

司法院資訊處製作；財團法人民間司法改革基金會備份。
